【裁判字號】    95,訴,2699
【裁判日期】    950911
【裁判案由】    偽造文書等
【裁判全文】
臺灣高雄地方法院刑事判決              95年度訴字第2699號
公  訴  人  臺灣高雄地方法院檢察署檢察官
被      告  丙○○
上列被告因偽造文書等案件，經檢察官提起公訴（95年度偵字第
15763 、18440 號），本院判決如下：
    主  文
丙○○動產擔保交易之債務人，意圖不法之利益，將標的物出質
，致生損害於債權人，累犯，處有期徒刑肆月。又連續竊盜，累
犯，處有期徒刑捌月。扣案之機車鑰匙壹支沒收。又行使偽造私
文書，足以生損害於他人，累犯，處有期徒刑陸月。遠傳電信股
份有限公司行動電話門號申請書上偽造之「戊○○」之署名枚
、和信電訊股份有限公司行動電話門號申請書上偽造之「戊○○
」之署名枚、臺灣大哥大股份有限公司之行動電話門號申請書
上偽造之「戊○○」之署名枚，均沒收。又依法逮捕之人脫逃
未遂，累犯，處有期徒刑月。應執行有期徒刑壹年捌月。扣案
之機車鑰匙壹支沒收；遠傳電信股份有限公司行動電話門號申請
書上偽造之「戊○○」之署名枚、和信電訊股份有限公司行動
電話門號申請書上偽造之「戊○○」之署名枚、臺灣大哥大股
份有限公司之行動電話門號申請書上偽造之「戊○○」之署名
枚，均沒收。
    事  實
一、丙○○前因竊盜、施用毒品案件，先後經臺灣南投地方法院
    以92年度埔刑簡字第150 號判處有期徒刑6 月、以92年度訴
    字第293 號判處有期徒刑10月確定，經定其應執行刑為有期
    徒刑1 年4 月，甫於民國94年3 月7 日縮短刑期執行完畢。
    猶未為警惕，先後為下列行為：
 (一) 於94年8 月3 日向聯邦商業銀行股份有限公司（下稱聯邦銀
    行）貸款新臺幣（下同）20萬元，且以動產擔保交易法動產
    抵押之方式，提供其所有車牌號碼為YS-6911 號自用小客車
    ，作為上開借款及利息之擔保，並於同日登記在案，為動產
    擔保交易之債務人。依借款契約書及動產抵押契約約定，丙○○應自94年9 月3 日起至97年8 月3 日止分36期，按月給
    付聯邦銀行7,433 元，該車約定停放地點為丙○○住所即南
    投縣埔里鎮○○街28之2 號，於上開貸款清償前，丙○○僅
    得占有使用該車，不得任意將該車遷移、出賣、出質、移轉
    、抵押或為其他處分。詎丙○○貸得款項後，僅繳納第1 期
    分期款，自第2 期起即拒絕清償，並意圖為自己不法之利益
    ，於94年10月間某日，至南投縣埔里鎮○○路「誠泰當舖」
    ，將上開車輛出質，得款4 萬元。經聯邦銀行追索無著，尚
    欠192,567 元，致生損害於債權人聯邦銀行。
 (二) 另基於意圖為自己不法所有之竊盜概括犯意，於94年9 月14
    日上午7 時20分許，駕駛上開車號YS-6911 號自小客車，行
    經南投縣埔里鎮○○路與建國路口，見水果商甲○○在車號
    2738-LR 號自用小貨車後方販售水果，無暇注意前座動靜，
    竟乘機開啟駕駛座車門，潛入車內徒手竊取甲○○所有置於
    車內之皮包1 個、現金2,000 元、行動電話2 支（各含0000
    000000號、0000000000號行動電話SIM 卡1 張）、記事本1
    本得手，下車欲離去時，為甲○○發覺，丙○○即沿建國路
    奔逃，並駕駛原車逃逸。
 (三) 復承前概括犯意，於95年5 月9 日晚間7 時許，在高雄市○○路35號前，以其所有之機車鑰匙，發動戊○○所有停放該
    處車號ZEB-433 號之輕型機車，竊取上開機車及該車置物箱
    內戊○○之身分證1 張得手，並騎乘該車離去。
 (四) 於竊得上開戊○○之身分證後，另行起意，基於行使偽造私
    文書之犯意，於95年5 月中旬某日，持所竊戊○○之身分證
    ，至高雄縣大社農會超市前，分別在遠傳電信股份有限公司
    （下稱遠傳公司）、和信電訊股份有限公司（下稱和信公司
    ）及臺灣大哥大股份有限公司（下稱臺灣大哥大公司）之行
    動電話門號申請書上申請人簽名欄，偽簽戊○○之署名各3
    枚（一式三份，含複寫之署名2 枚），偽造具有私文書性質
    之上開申請書，持向遠傳、和信及臺灣大哥大公司不知情之
    業務員申辦行動電話及門號而行使，經遠傳、和信及臺灣大
    哥大公司分別發給門號0000000000號、0000000000號、0000
    000000號之SIM 卡各1 張及行動電話各1 支，足以生損害於
    戊○○及遠傳、和信、臺灣大哥大公司管理客戶資料之正確
    性。
 (五) 又承前竊盜竊概括犯意，於95年5 月30日下午6 時許，在高
    雄市楠梓區○○○路264 號停車場內，以同上之機車鑰匙1
    支，發動乙○○所有停放該處之車號KRQ-446 號重型機車，
    竊取得手後騎乘離去。嗣於95年6 月6 日中午12時20分，騎
    乘上開機車行經高雄市○○區○○路139 號前，為警查獲騎
    乘贓車而當場逮捕，並扣得其所有之鑰匙3 支（其中1 支即
    作案用之機車鑰匙，餘2 支則係丙○○之住宅鑰匙）。
 (六) 丙○○為警逮捕後，帶同員警前往高雄縣大社鄉○○路110
    號「大覺寺」右後方停車場內，扣得先前所竊車號ZEB-433
    號機車後，隨即經警押解至高雄市政府警察局楠梓分局楠梓
    派出所內製作警詢筆錄，詎丙○○利用員警忙於其他公務之
    際，竟基於脫逃之犯意，乘隙掙開手銬跳窗奪出，為警發覺
    隨後追捕，在距離該派出所外100 公尺之某巷口捕獲，始未
    得逞。
二、案經南投縣政府警察局埔里分局報告臺灣南投地方法院檢察
    署檢察官呈請臺灣高等法院檢察署檢察長令轉臺灣高雄地方
    法院檢察署檢察官暨高雄市警察局楠梓分局報告臺灣高雄地
    方法院檢察署檢察官偵查起訴。
    理  由
一、本件被告所犯均為死刑、無期徒刑、最輕本刑為3 年以上有
    期徒刑以外之罪，其於準備程序進行中，就被訴事實為有罪
    之陳述，經本院告知簡式審判程序之旨，並聽取公訴人及被
    告之意見後，合議庭認宜進行簡式審判程序，爰依刑事訴訟
    法第273 之1 第1 項規定，裁定由受命法官獨任進行簡式審
    判程序，合先敘明。
二、前揭事實，業據被告於本院審理時坦白承認（見本院卷第34
    頁）。且經證人即告訴代理人丁○○於檢察事務官詢問時（
    臺灣高雄地方法院檢察署95年度他字第251 號卷〈下稱偵四
    卷〉第25頁）；被害人甲○○、戊○○、乙○○於警詢時（
    南投縣政府警察局埔里分局投埔警刑字第0940017824號卷第
    2 頁、高雄市政府警察局楠梓分局高市警楠分偵字第095001
    2273號卷〈下稱警一卷〉第7 、8 、11頁）；員警蔡振興於
    偵查時（臺灣高雄地方法院檢察署95年度偵字第15763 號卷
    〈下稱偵一卷〉第37頁），分別證述明確，核與被告供承情
    節均大致相符。此外，復有借款契約書、動產抵押契約書、
    動產擔保交易動產抵押設定登記申請書、汽車新領牌照登記
    書、聯邦銀行授信明細查詢單、存證信函影本各1 份、訪查
    照片共11幀（偵四卷第10至17、27、36至38頁）；被害人戊○○、乙○○簽具之贓物認領保管單各1 份、贓車照片2 幀
    （警一卷第30、31、36至38頁）；遠傳、和信公司行動電話
    門號申請書影本各1 份及臺灣大哥大公司申請人通知書影本
    1 份（偵一卷第42至45頁）、脫逃現場照片4 幀（偵一卷第
    39、40頁）在卷可稽，及作案用之機車鑰匙1 支扣案為憑。
    被告自白既有前開卷證可佐，足認應與事實相符，堪予採信
    。本件事證明確，被告犯行均堪認定，應予依法論科。
三、按行為後法律有變更者，適用行為時之法律。但行為後之法
    律有利於行為人者，適用最有利於行為人之法律，刑法第2
    條第1 項定有明文。又有關新舊法之比較，應就罪刑有關之
    共犯、未遂犯、想像競合犯、牽連犯、連續犯、結合犯以及
    累犯加重、自首減輕暨其他法定加減原因與加減例等一切情
    形，綜其全部罪刑之結果而為比較（最高法院95年第8 次刑
    事庭會議決議參照）。本件被告行為後，如附表所示之相關
    法律均已變更，並俱於95年7 月1 日施行。玆經如附表所示
    之整體比較結果，裁判時之法律並非有利於被告。揆諸前開
    規定，自應適用各該行為時即修正前之法律至明。次按刑法
    第210 條之偽造私文書罪，以足生損害於公眾或他人為構成
    要件。所謂「公眾」係指國家法益或社會法益等公益而言，
    而「他人」，則係指除本人以外之第三人個人法益（最高法
    院95年度臺上字第798 號判決意旨參照）。本件被害人遠傳
    、和信及臺灣大哥大等電信公司，均屬前述之「他人」。又
    同時偽造同一被害人之多件同類文書時，其被害法益仍僅一
    個，不能以其偽造之文書件數，計算其法益。此與同時偽造
    不同被害人之文書或支票時，因有侵害數個人法益，係一行
    為觸犯數罪名者迴異（最高法院73年臺上第3629號判例意旨
    參照）。本件被告係同時同地偽造被害人戊○○之行動電話
    門號申請書3 份，其被害法益僅為一個，而為單純一罪。
四、被告提供其所有上開自用小客車，以動產擔保交易法動產抵
    押方式，向聯邦銀行貸款，為動產擔保交易之債務人。核其
    違反動產抵押契約期款，將上開車輛出質，致債務人聯邦銀
    行受有喪失動產擔保之損害，係犯動產擔保交易法第38條動
    產擔保交易之債務人意圖不法之利益將標的物出質致生損害
    於債權人罪；分別竊取被害人甲○○車內財物、戊○○之機
    車及身分證、乙○○之機車，均係犯刑法第320 條第1 項之
    普通竊盜罪；偽簽被害人戊○○之署名而偽造遠傳、和信及
    臺灣大哥大公司之行動電話門號申請書，進而持向不知情之
    業務員申辦行動電話及門號而行使，足以生損害於戊○○及
    遠傳、和信、臺灣大哥大公司管理客戶資料之正確性，係犯
    刑法第216 、第210 條之行使偽造私文書罪；為警逮捕後，
    竟於派出所內乘隙掙開手銬跳窗奪出，旋為警捕獲而未能得
    逞，係犯刑法第161 條第1 項、第4 項之脫逃未遂罪，爰依
    修正前刑法第25條第2 項減輕其刑。其偽造「戊○○」之署
    名係偽造行動電話申請書私文書之階段行為；偽造後進而行
    使，其偽造之低度行為，復為行使之高度行為所吸收，均不
    另論罪。另前後三次竊盜犯行，均時間緊接，觸犯構成要件
    相同之罪名，顯係基於概括犯意反覆為之，為連續犯，應依
    修正前刑法第56條之規定以一罪論，並加重其刑。所犯上開
    動產擔保交易之債務人意圖不法之利益將標的物出質致生損
    害於債權人、連續竊盜、行使偽造私文書、脫逃未遂等四罪
    間，犯意各別，行為互殊，應予分論併罰。又被告前有如事
    實欄第一段所示犯罪科刑情形，有臺灣高等法院被告前案紀
    錄表1 份在卷可按。其於受有期徒刑執行完畢後，5 年內故
    意再犯本件有期徒刑以上之四罪，均屬累犯，各應依刑法第
    47條之規定加重其刑，就連續竊盜部分應遞加重之；就脫逃
    未遂部分則應先加後減。
五、審酌被告與銀行訂立動產擔保約後，未依約繳清款項，更將
    擔保標的物出質，致告訴人追索無著，尚欠192,567 元不為
    清償，使告訴人所受損害非輕；且年值青壯，身心健全，不
    循正當途徑賺取財物，竟竊取水果小販車內財物及路旁停放
    之機車2 部，影響社會治安；又貪圖私利，偽簽被害人之署
    名而偽造行動電話門號申請書，持向電信業者申請行動電話
    門號而行使，足以生損害於被害人戊○○及電信業者管理客
    戶資料之正確性，並破壞正常交易秩序；及其為警逮捕後，
    猶利用司法警察對於拘束其人身自由所採最小侵害之強制力
    ，而乘隙脫逃，無視司法警察代表之國家公權力，實不宜輕
    縱；惟念其事後坦承犯行，犯罪後態度尚可等一切情狀，分
    別量處如主文所示之刑，並依法定其應執行之刑。
六、扣案之鑰匙3 支均屬被告所有，僅其中機車鑰匙1 支係供其
    竊取上開2 部機車所用，餘2 支則為被告住宅鑰匙，業據其
    供陳在卷（本院卷第43頁）。前開扣案之機車鑰匙1 支，應
    依刑法第38條第1 項第2 款規定宣告沒收。又依目前各家電
    信業者申請行動電話門號之手續，須填寫行動電話門號申請
    書一式三份，此為辦理該類偽造文書案件之實務所週知。本
    件被告偽造之遠傳、和信、臺灣大哥大公司行動電話門號申
    請書，業經各該電信公司檔存，非屬被告所有，毋庸宣告沒
    收；至各該申請書上偽造之「戊○○」署名各3 枚（含複寫
    2 枚），仍應依刑法第219 條規定，不問屬於犯人與否，沒
    收之。
據上論斷，應依刑事訴訟法第273 條之1 第1 項、第299 條第1
項前段，動產擔保交易法第38條，刑法第11條、第2 條第1 項前
段、修正前刑法第56條、刑法第161 條第1 項、第4 項、第216
條、第210 條、第320 條第1 項、修正前刑法第47條、刑法第25
條第2 項、第219 條、第38條第1 項第2 款、第51條第5 款、第
9 款，罰金罰鍰提高標準條例第1 條前段，判決如主文。
中    華    民    國    95    年    9     月    11    日
                  刑事第六庭    法  官  林柏壽
以上正本證明與原本無異。
如不服本判決，應於判決送達後10日內，向本院提出上訴狀。
中    華    民    國    95    年    9     月    11    日
                                書記官  林國龍
附錄本案論罪科刑法條：
動產擔保交易法第38條
動產擔保交易之債務人，意圖不法之利益，將標的物遷移、出賣
、出質、移轉、抵押或為其他處分，致生損害於債權人者，處3
年以下有期徒刑、拘役或科或併科6000元以下之罰金。
中華民國刑法第161 條
依法逮捕、拘禁之人脫逃者，處1 年以下有期徒刑。
損壞拘禁處所械具或以強暴脅迫犯前項之罪者，處5 年以下有期
徒刑。
聚眾以強暴脅迫犯第1 項之罪者，在場助勢之人，處3 年以上10
年以下有期徒刑。
首謀及下手實施強暴脅迫者， 處5 年以上有期徒刑。
前三項之未遂犯，罰之。
中華民國刑法第210 條
偽造、變造私文書，足以生損害於公眾或他人者，處5 年以下有
期徒刑。
中華民國刑法第216 條
行使第210 條至第215 條之文書者，依偽造、變造文書或登載不
實事項或使登載不實事項之規定處斷。
中華民國刑法第320 條
意圖為自己或第三人不法之所有，而竊取他人之動產者，為竊盜
罪，處5 年以下有期徒刑、拘役或5 百元以下罰金。
意圖為自己或第三人不法之利益，而竊佔他人之不動產者，依前
項之規定處斷。
前二項之未遂犯罰之。
附表：
┌──────┬─────────────┬─────────────┬───────┬────┐
│相關變更條文│行為時法（下稱舊法）之內容│裁判時法（下稱新法）之內容│比  較  理  由│備    註│
├──────┼─────────────┼─────────────┼───────┼────┤
│罰金刑貨幣單│依法律應處罰金、罰鍰者，就│中華民國94年1 月7 日法修正│刑法之貨幣單位│經按現行│
│位之變更 (罰│其原定數額得提高為2 倍至10│施行後，刑法分則編所定罰金│由「銀元」變更│法規所定│
│金罰鍰提高標│倍（刑法已定明10倍）。第1 │之貨幣單位為新臺幣。94年1 │為「新臺幣」，│貨幣單位│
│準條例第1 條│條所定得提高倍數之規定，於│月7 日刑法修正時，刑法分則│且刑法分則之罰│折算新臺│
│前段、第5 條│本條例修正後制定之法律，不│編未修正之條文定有罰金者，│金數額，亦視該│幣條例第│
│／刑法施行法│適用之；本條例修正前公布之│自94年1 月7 日刑法修正施行│分則先前曾修正│2 條之規│
│第1 之1 條第│法律，於本條例修正後修正其│後，就其所定數額提高為30倍│與否，而分別提│定折算後│
│1項、第2項) │罰金罰鍰數額或法律經全部修│。但72年6 月26日至94年1 月│高3 或30倍。  │等值，是│
│            │正而其罰金罰鍰數額未予變更│7 日新增或修正之條文，就其│              │以新法並│
│            │者，亦同。                │所定數額提高為3 倍。      │              │未較有利│
├──────┼─────────────┼─────────────┼───────┼────┤
│罰金刑下限變│罰金：（銀元）1 元以上。  │罰金：新臺幣1 ,000元以上，│罰金刑之下限，│舊法有利│
│更 (刑法第33│                          │百元計算之。              │由銀元10元（經│        │
│條第5 款)   │                          │                          │提高）即新臺幣│        │
│            │                          │                          │30元，提高為新│        │
│            │                          │                          │臺幣1 ,000元  │        │
├──────┼─────────────┼─────────────┼───────┼────┤
│未遂犯（刑法│刑法第25條：已著手於犯罪行│刑法第25條：已著手於犯罪行│將原第26條前段│脫逃部份│
│第25、26 條 │為之實行而不遂者，為未遂犯│為之實行而不遂者，為未遂犯│改列第25條第2 │無論依新│
│）          │。未遂犯之處罰，以有特別規│。未遂犯之處罰，以有特別規│項，並未改變法│舊法均屬│
│            │定者，為限。              │定者為限，並得按既遂犯之刑│律效果。      │未遂得減│
│            │第26條：未遂犯之處罰，得  │減輕之。                  │              │輕其刑  │
│            │按既遂犯之刑減輕之。但其行│                          │              │        │
│            │為不能發生犯罪之結果，又無│                          │              │        │
│            │危險者，減輕或免除其刑。  │                          │              │        │
├──────┼─────────────┼─────────────┼───────┼────┤
│連續犯(刑法 │修正前刑法第56條：「連續數│刪除                      │行為後新法已刪│應適用較│
│第56條)     │行為而犯同一之罪名者，以一│                          │除連續犯規定，│有利被告│
│            │罪論。但得加重其刑至二分之│                          │此刪除雖非犯罪│之行為時│
│            │一」。                    │                          │構成要件之變更│即舊法論│
│            │                          │                          │，但已影響行為│以連續犯│
│            │                          │                          │人刑罰之法律效│。      │
│            │                          │                          │果，自屬法律有│        │
│            │                          │                          │變更。        │        │
├──────┼─────────────┼─────────────┼───────┼────┤
│累犯（刑法第│受有期徒刑之執行完畢，或受│受徒刑之執行完畢，或一部之│受徒刑執行完畢│本案係故│
│47條）      │無期徒刑或有期徒刑一部之執│執行而赦免後，5年以內故意 │後5 年以內再犯│意犯罪，│
│            │行而赦免後，5 年以內再犯有│再犯有期徒刑以上之罪者，為│有期徒刑以上之│新舊法並│
│            │期徒刑以上之罪者，為累犯，│累犯，加重本刑至二分之一。│罪，含因故意或│無不同，│
│            │加重本刑至二分之一。      │                          │過失再犯之情形│新法並未│
│            │                          │                          │。修正後不含過│較為有利│
│            │                          │                          │失再犯罪。    │。      │
│            │                          │                          │              │        │
├──────┼─────────────┼─────────────┼───────┼────┤
│數罪併罰定執│刑法第51條第5款           │刑法第51條第5款           │修正後數罪併罰│舊法較為│
│行刑之上限（│數罪併罰，分別宣告其罪之刑│數罪併罰，分別宣告其罪之刑│定有期徒刑之上│有利    │
│刑法第51條第│，依左列各款定其應執行者：│，依下列各款定其應執行者：│限提高為30年  │        │
│5款）       │五、宣告多數有期徒刑者，於│五、宣告多數有期徒刑者，於│              │        │
│            │各刑中之最長期以上，各刑合│各刑中之最長期以上，各刑合│              │        │
│            │併之刑期以下，定其刑期。但│併之刑期以下，定其刑期。但│              │        │
│            │不得逾20年。              │不得逾30年。              │              │        │
├──────┼─────────────┴─────────────┴───────┴────┤
│整體比較結果│新法罰金下限提高，竊盜部分不得依連續犯論以一罪，數罪併罰定執行刑之上限提高，對被│                        有利    │
│            │告均非有利，應依舊法規定                                                        │
└──────┴────────────────────────────────────────┘


司法院資訊處製作；財團法人民間司法改革基金會備份。
